【裁判字號】    92,上易,306
【裁判日期】    920605
【裁判案由】    傷害
【裁判全文】
臺灣高等法院臺南分院刑事判決              九十二年度上易字第三六號   Ｃ
      上  訴  人  臺灣臺南地方法院檢察署檢察官
      上  訴  人
      即  被  告  乙  ○  ○
      被      告  丙  ○  ○
右上訴人因被告傷害案件，不服臺灣臺南地方法院九十二年度易字第四號中華民國九
十二年二月二十七日第一審判決（起訴案號：臺灣臺南地方法院檢察署九十一年度偵
字第一一一八四號、一二六○九號），提起上訴，本院判決如左：
      主      文
原判決關於丙○○部分撤銷。
丙○○傷害人之身體，處拘役拾日，如易科罰金，均以佰元折算壹日。
其他上訴駁回。
      事      實
一、乙○○與甲○○係鄰居，丙○○係甲○○之姊夫，乙○○與甲○○二人於民國九
    十一年八月十一日十八時許，在台南縣歸仁鄉○○路○段二巷一弄十三號前，因
    停車發生爭執，適丙○○在場見狀心生不滿，即基於傷害之犯意，徒手毆打乙○○之臉部一拳，擊中乙○○所帶之眼鏡，致其受有鼻子兩側瘀腫、擦傷之傷害；
    ，乙○○國因不甘被毆，即由其住處取出太陽傘三角架一支向丙○○揮舞，乙○○之父親郭金罔旋將丙○○拉開，甲○○見狀，即自乙○○後方抱住乙○○，欲
    搶下上開太陽傘三角架，二人各基於普通傷害之犯意，互相拉扯，致乙○○受有
    右食指擦傷、左拇指挫傷之傷害；甲○○則受有前胸、左前腳踝、後背擦傷之傷
    害。
二、案經乙○○、甲○○訴請臺灣臺南地方法院檢察署檢察官偵查起訴。
      理      由
一、上訴人即被告甲○○、乙○○對於右揭因停車糾紛而互相拉扯受傷之事實坦承不
    諱，核與其二人互相之指述，及現場目擊證人郭金罔、朱秀月於偵查中、原審調
    查時證述之情節相符，而被告甲○○、乙○○二人分別受有傷害乙節，亦有驗傷
    診斷書二紙附警卷可稽。被告甲○○、乙○○雖均辯稱：係出於正當防衛始出手
    云云。被告丙○○則否認其有傷害乙○○之犯行，辯稱：乙○○與甲○○發生爭
    吵，伊上前勸架，乙○○誤以為伊要毆打他，乃以右手甩開他左手，伊右手揮打
    到乙○○之眼鏡，致乙○○眼鏡破裂云云。
二、經查：
  (1)按「正當防衛必須對於現在不法之侵害始得為之，侵害業已過去，即無正當防衛
    可言。至彼此互毆，又必以一方初無傷人之行為，因排除對方不法之侵害而加以
    還擊，始得以正當防衛論。故侵害已過去後之報復行為，與無從分別何方為不法
    侵害之互毆行為，均不得主張防衛權，最高法院著有三十年度上字第一０四０號
    判例可資參照。而衡之一般社會經驗法則，互毆係屬多數動作構成單純一罪而互
    為攻擊之傷害行為，縱令一方先行出手，而還擊之一方在客觀上茍非單純對於現
    在不法之侵害為必要排除之反擊行為，因其本即有傷害之犯意存在，則對其互為
    攻擊之還手反擊行為，自無主張正當防衛權之餘地，有最高法院八十四年度臺非
    字第二０八號判決可資參考。查本件被告乙○○係為被告丙○○毆打臉部一拳後
    ，方持太陽傘三角架向被告丙○○揮舞，證人郭金罔旋將被告丙○○拉開，被告
    甲○○則趁機自被告乙○○後方欲搶下被告乙○○之太陽傘三角架等情，已據被
    告乙○○供述在卷，核與證人郭金罔於原審調查時所述情節相符，則被告甲○○
    欲搶下被告乙○○之太陽傘三角架前，被告乙○○並未持太陽傘三角架攻擊被告
    甲○○，自難認被告乙○○對被告甲○○有何現時不法侵害之情形發生，被告甲○○自不得主張正當防衛。至被告乙○○與甲○○互相拉扯達一分多鐘乙節，已
    據被告乙○○於原審供述在卷，則被告乙○○與甲○○既係互相拉扯，自無從分
    辨何方為不法侵害，揆諸前開說明，與正當防衛之情形即有未合。
  (2)被害人乙○○迭於警訊、偵查中、原審及本院審理時堅決指稱：被告丙○○徒手
    毆打伊臉部一拳無誤等語，核與證人郭金罔於原審調查時述之情節相符，且證人
    即到現場處理之台南縣警察局媽廟派出所警員吳世皇於原審亦證稱：「就我初步
    看，乙○○眼鏡有掉落，鼻樑附近有小擦傷，沒有流很多血，要仔細看才能看出
    傷勢」等語，而剛受傷時瘀青比較不明顯，稍過一些時間因血液繼續瘀積皮下組
    織後會比較能顯現瘀腫現象，為一般人所能瞭解之事，是被害人乙○○指稱被告
    丙○○毆打一拳後，其鼻樑附近受有傷害乙節，並非虛偽。再經本院函詢台南市
    立醫院關於乙○○於九十一年八月十一日至醫院驗傷時，其中「鼻子兩側瘀腫」
    ，是否被毆一拳所致？據復「患者乙○○先生於九十一年八月十一日驗傷乙事，
    其中『鼻子兩側瘀腫』若傷者有載眼鏡則可能為被打一拳造成，若沒有載眼鏡則
    不可能為揮毆一拳所致」，此有台南市立醫院九十二年五月一日南市醫字第二八
    一號函在卷可參。而被告丙○○亦供承其右手揮打到乙○○之眼鏡，致乙○○眼
    鏡破裂不諱，可見其揮拳用力不輕，其有傷害乙○○之故意，灼然明甚。至被告
    甲○○於原審訊問時供稱：丙○○並沒有出拳毆打乙○○云云，然被告丙○○係
    甲○○之姊夫，關係密切，其供詞不免偏頗，難以遽採；而證人朱秀月證稱：伊
    沒有看到丙○○有出拳毆打乙○○云云，然據被害人乙○○指陳證人朱秀月離現
    場很遠，而出一拳毆打人為瞬間之舉動，有的人沒有去注意看到該情狀，要屬正
    常之事，是證人朱秀月證之證言，不得作為被告丙○○有利之認定，附為敘明。
  (3)綜上所述，被告甲○○、乙○○所辯，均不足採信；而被告丙○○辯稱其係上前
    勸架，不小心手揮到乙○○之眼鏡云云，亦非可採。本件事證明確，被告等三人
    傷害之犯行，應可認定。
三、核被告甲○○、乙○○、丙○○所為，均係犯刑法第二百七十七條第一項之傷害
    罪。原審就被告甲○○、乙○○部分，依刑法第二百七十七條第一項、第四十一
    條第一項前段、罰金罰鍰提高標準條例第一條前段、第二條，並審酌其二人係鄰
    居，僅因停車糾紛肇致本件傷害犯行，又均無前科，素行尚佳，二人犯罪之手段
    、二人所受之傷害等一切情狀，各量處拘役三十日，並均諭知如易科罰金，以三
    百元折算一日。本院經核此部分原判決認事用法及量刑均無不當。被告甲○○上
    訴意旨指稱其沒有打乙○○，而被告乙○○上訴意旨仍執其係正當防衛為由，均
    指摘原判決對其量處罪刑不當，為無理由，應予駁回。另原審未為詳察，遽為採
    信被告丙○○之辯詞，認其揮打到乙○○之眼鏡，致郭某眼鏡破裂等情，並無傷
    害之犯意，而判決諭知被告丙○○無罪，顯有未洽。檢察官上訴意旨據以指摘原
    判決關於被告丙○○無罪之判決不當，為有理由，應由本院將原判決關於被告丙○○部分之判決撤銷改判。因此審酌被告丙○○犯罪之動機、手段、被害人受傷
    程度及被告丙○○犯罪後飾詞卸責，態度不佳等一切情狀，量處如主文第二項所
    示之刑，並諭知易科罰金之折算標準，以資懲戒。查被告丙○○、甲○○係先後
    於個別於不同時間、不同之情況下傷害被害人乙○○，手段亦有異，難認二人有
    犯意聯絡及行為分擔，並無共同正犯之關係，應分別論處，附為敘明。
據上論斷，應依刑事訴訟法第三百六十八條、第三百六十九條第一項前段、第三百六
十四條、第二百九十九條第一項前段，刑法第二百七十七條第一項、第四十一條第一
項前段、罰金罰鍰提高標準條例第一條前段、第二條，判決如主文。
本案經檢察官劉得鉦到庭執行職務。
中    華    民    國      九十二      年      六      月      五        日
                                  臺灣高等法院臺南分院刑事第五庭
                                      審判長法官  鄭    文    肅
                                            法官  陳    珍    如
                                            法官  黃    三    哲
右正本證明與原本無異。
不得上訴。
                                      法院書記官  陳    淑    貞
中    華    民    國      九十二      年      六      月      六        日
附錄法條：
刑法第二百七十七條第一項：
傷害人之身體或健康者，處三年以下有期徒刑、拘役或一千元以下罰金。


司法院資訊處製作；財團法人民間司法改革基金會備份。
